【裁判字號】    99,抗,330
【裁判日期】    991125
【裁判案由】    訴訟救助
【裁判全文】
臺灣高等法院高雄分院民事裁定           99年度抗字第330號
抗  告  人  楊淑珍
相  對  人  莊瑤程即大武診所
            洪哲洲
            黃御庭
上列當事人間因侵權行為損害賠償，聲請訴訟救助事件，抗告人
對於民國99年9 月28日臺灣屏東地方法院99年度救字第39號所為
裁定提起抗告，本院裁定如下：
    主  文
原裁定廢棄。
本件准予抗告人訴訟救助。
聲請及抗告訴訟費用由相對人負擔。
    理  由
一、按當事人無資力支出訴訟費用者，法院應依聲請，以裁定准
    予訴訟救助。但顯無勝訴之望者，不在此限；無資力支出訴
    訟費用之事由，應釋明之，民事訴訟法第107 條第1 項、第
    2 項定有明文；又經法律扶助基金會分會准予法律扶助之無
    資力者，其於訴訟程序中，向法院聲請訴訟救助時，應准予
    訴訟救助，但另有不符法律扶助事實之證明者，不在此限，
    亦為法律扶助法第62條所明定。又法律扶助法第62條之立法
    理由為：「一本條宣示本法與訴訟法有關訴訟救助制度之關
    係。二無資力之當事人若經分會審查符合無資力之要件，而
    准予法律扶助時，其亦得依民事訴訟法或行政訴訟法之規定
    ，聲請訴訟救助，准其暫免訴訟費用。三有鑒於訴訟救助以
    無資力為前提，而法律扶助之申請人，既經分會審查符合無
    資力之要件，其再向法院聲請訴訟救助時，法院就其有無資
    力，除另有反證外，已毋庸再審酌，應准予訴訟救助，藉以
    簡省法院之調查程序，並可強化法院訴訟救助之功能，減輕
    基金會經費之負擔，爰於本條明定」。
二、本件抗告意旨略以：依「財團法人法律扶助基金會受法律扶
    助者無資力認定標準」第3 條第1 項第2 款之規定，申請人
    其應計算之家庭人口數為三人者，則全家每月可處分之總收
    入低於新台幣（下同）32,000元，及其可處分資產在50萬元
    以下者，即已符合「財團法人法律扶助基金會受法律扶助者
    無資力認定標準」所規定之無資力者。又依「財團法人法律
    扶助基金會受法律扶助者無資力認定標準」第5 條第2 項規
    定，如申請人之土地及房屋，係屬申請人全家共同居住唯一
    之不動產，且價值不超過400 萬元者，得不計入可處分之財
    產。茲抗告人家庭之人口數為3 人，其全戶可處分之所得淨
    額為23,893元，顯低於每月可處分之所得上限32,000元，另
    可處分之房地係供自住，其價值亦低於400 萬元，由此足證
    抗告人確係符合無資力認定之標準，依法律扶助法第62條規
    定，應准予訴訟救助，原裁定駁回抗告人之聲請，於法不合
    ，為此，請求廢棄原裁定等語。
三、查，本件業經財團法人法律扶助基會屏東分會審核准予扶助
    ，有審查表及財團法人法律扶助基金會專用委任狀在卷可證
    （見原審補字卷第7頁 及本院卷第12頁）。又抗告人在台灣
    新光商業銀行股份有限公司屏東分公司所存放之50萬元定存
    ，係「公園生活家大樓管理委員會」以抗告人之名義所寄存
    一節，有「公園生活家大樓管理委員會」主任委員所出具之
    證明書在卷可稽（見原審卷第14頁），是上開50萬元定存非
    屬抗告人所有，應堪認定。另抗告人於98年度雖有利息所得
    收入1,354 元及薪資所得46,400元，合計為47,754元，且抗
    告人之家庭尚有2 名子女，人口數為3 人，每「月」可處分
    之總收入低於32,000元，而抗告人所有坐落屏東市○○段84
    3 號土地及其上門牌號碼屏東市○○路307 號3 樓之4 建物
    係供其與家人居住，其現值共511,800 元等情，有稅務電子
    閘門財產所得調件明細表在卷可證，是抗告人應符合「財團
    法人法律扶助基金會受法律扶助者無資力認定標準」第3 條
    第1 項第2 款及第5 條之准予法律扶助之規定，依首揭規定
    及說明，本件聲請訴訟救助核無不合，應予准許。原審未察
    ，遽予駁回抗告人之聲請，尚有未洽，抗告意旨指摘原裁定
    不當，為有理由，應由本院予以廢棄，改裁定准予訴訟救助
    。
四、據上論結，本件抗告為有理由，依民事訴訟法第492 條、第
    107 條前段、第95條、第78條，第85條第1 項前段，裁定如
    主文。
中    華    民    國    99    年    11    月    25    日
                            民事第三庭
                                審判長法官  張國彬
                                法      官  甯  馨
                                法      官  鄭月霞
以上正本證明與原本無異。
本件不得再抗告。
中    華    民    國    99    年    11    月    25    日
                                書  記  官  白  蘭

司法院資訊處製作；財團法人民間司法改革基金會備份。
